臺灣士林地方法院交通事件裁定　　　　93年度交聲字第813 號
原處分機關　臺北市交通事件裁決所
異　議　人
即受處分人　乙○○
上列異議人即受處分人因違反道路交通管理處罰條例案件，對於
台北市交通事件裁決所中華民國93年8 月19日所為之處分（原處
分案號：北市裁三字第裁22-ACU592405號）聲明異議，本院裁定
如下：
    主  文
異議駁回。
    理  由
一、按汽車駕駛人，行經有燈光號誌管制之交岔路口闖紅燈者，
    處新台幣（下同）1,800 元以上5,400 元以下罰鍰，並記違
    規點數3 點，道路交通管理處罰條例第53條、第63條第1 項
    第3 款，分別定有明文。
二、原處分意旨略以：異議人即受處分人乙○○於民國93年6 月
    20日12時25分許，駕駛車牌號碼BB- 8870號自用租賃小客車
    （登記車輛所有人：士豪小客車），行至臺北市○○街與雨
    聲街之有燈光號誌管制交岔路口，不依當時已亮紅燈之號誌
    停車等待，反逕自闖紅燈右轉行駛，經警當場攔停舉發「紅
    燈右轉」之違規，爰依道路交通管理處罰條例第53條規定，
    裁處罰鍰2,700 元，並依同條例第63條第1 項第3 款規定，
    記違規點數3 點。
三、異議人聲明異議意旨略以：伊於本件舉發違規地點右轉時，
    交通號誌顯示為紅燈加右轉綠燈，行人號誌尚未顯示綠燈，
    當時伊和同車之父親及友人還曾討論右轉綠燈還有多久，是
    否要右轉，詎伊右轉後，竟遭警員攔停，要伊拿出行照及駕
    照，並告知伊向後看，俟伊表示什麼也沒看到，員警才告知
    伊違規紅燈右轉，伊當場表示確係於燈號顯示右轉綠燈時才
    右轉，並請警員與伊一同回到現場研判事實發生情況，但遭
    警員拒絕，經伊一再堅持，員警才在舉發通知單上註明「當
    時當事人目視是右轉綠燈」，本件可能係因伊右轉後，路口
    燈號隨即轉為紅燈（依該處燈號時相，於「紅燈與右轉綠燈
    並存」後，係直接轉為「僅剩紅燈」，並無經過黃燈之緩衝
    階段），致員警誤認伊違規紅燈右轉，原處分機關未予詳查
    ，逕予裁罰，實難甘服云云。
四、本院查：
(一)本件異議人乙○○確有於93年6 月20日中午12時20分許，駕
    駛車牌號碼BB- 8870號自用租賃小客車行經上開舉發違規地
    點（即雨聲街與忠義街之有燈光號誌交岔路口），且其自雨
    聲街右轉忠義街後，即為警當場攔停，並掣單舉發「紅燈右
    轉」之違規等情，為異議人所不否認，並經證人即舉發本件
    違規之臺北市政府警察局士林分局芝山岩派出所員警丁○○
    到院證實無訛，此外，並有臺北市政府警察局舉發違反道路
    交通管理事件通知單1 紙在卷可稽，應甚明確，堪予認定。
(二)又訊據證人丁○○到院具結證稱：本件案發當時，伊與另一
    位同事在雨聲街、忠義街路口執行路檢勤務，勤務內容包括
    取締由雨聲街紅燈右轉忠義街之違規車輛，依該路口之燈光
    號誌，雨聲街之車輛必須在路口號誌顯示為「綠燈（同時顯
    示右轉綠燈）」或「紅燈加右轉綠燈」時，才可右轉駛入忠
    義街，又依該處燈號時相，燈號於顯示「紅燈加右轉綠燈」
    後，係轉為「僅剩紅燈」（即右轉綠燈熄滅），在此同時，
    行人穿越道之號誌時相則轉為綠燈並倒數24秒，俟行人號誌
    倒數結束後，雨聲街路口之燈號便轉為「綠燈加右轉指示燈
    」。本件違規車輛於行人號誌倒數至8 秒時，完成由雨聲街
    闖越路口紅燈右轉忠義街，伊在距離路口10公尺處將該車攔
    停，並告知駕駛人即本件異議人違規，當時同車之異議人父
    親表示沒有闖紅燈，伊便依法告發，並依異議人父親之要求
    在舉發通知單上記載「當時當事人目視是右轉綠燈」等文字
    ，返回派出所後，有填載工作紀錄簿記明當天情況，為了怕
    爭議，伊不會去取締號誌剛轉變的違規等語明確在卷（見本
    院93年11月3 日訊問筆錄），並庭呈載有上開內容之臺北市
    政府警察局士林分局派出所員警工作記錄簿節本附卷為憑，
    核證人丁○○所證內容，就案發當時之取締經過（包括異議
    人係於行人號誌倒數至8 秒時完成違規右轉之細節）證述詳
    確，核與上開工作紀錄簿影本所載內容相符，而觀之該記錄
    簿之記載，有關本案部分，與其他記載內容密接連貫，尚非
    臨訟撰寫可擬，況證人丁○○與異議人間並無怨恨仇隙，此
    為異議人所不否認，原無設詞誣陷而甘冒偽證重罪之必要，
    且其證詞並無瑕疵，自應認屬實可採。又按交通警員掣單舉
    發違反道路交通管理處罰條例所列之違規事實，本質上為行
    政處分，係公務員基於職務上權力，依法就特定之具體事件
    所為具公法上效果之單方行政行為，基於職務上權力，依法
    就特定之具體事件所為具公法上效果之單方行政行為，基於
    公務員為公法上行為具有公信力之原則，該行政處分當可被
    推定為真正，其據以依法處分之事實認定亦為正確無誤，本
    此公信原則，乃立法者賦予行政機關制定違反道路交通事件
    統一裁罰標準及處理細則，使執勤警員得當機處分（如該細
    則第二十三條）以維護交通秩序、安全之行政目的，反之，
    若謂公務員一切行政行為均需預留證據以證其實，則國家行
    政勢必窒礙難行，據此，刑事訴訟法就犯罪證據有關之規定
    中，與屬行政秩序罰之交通違規裁罰本旨不合之部分，自不
    在準用之列，本件異議人雖執前詞否認違規事實，並聲請傳
    喚證人即於案發當時同車之父親丙○○及友人甲○○到庭作
    證，然查：
１、依上開證人丁○○所證情節，異議人完成右轉時，行人時相
    號誌係顯示為「8 秒」，而該號誌係由「24秒」開始倒數，
    衡以一般轉彎應不致需時16秒以上之常情，並參以證人丁○○結證擔任交通警察職務已有11年，而查本件案發時間為中
    午12時20分許，天氣晴朗，視線清楚，且證人看到異議人闖
    紅燈之位置距闖紅燈路口僅十餘公尺等情，亦據其結證明確
    ，堪信證人並無誤認異議人違規事實之虞，是異議人應係於
    行人號誌轉為綠燈並開始倒數讀秒時（在此同時，路口號誌
    應轉為「僅剩紅燈」）違規闖越紅燈右轉無訛，其辯稱可能
    係伊完成轉彎後，燈號始轉為「僅剩紅燈（即右轉綠燈熄滅
    ）」，本件應係員警誤認云云，並不足採。
２、又證人即異議人父親丙○○雖到院為有利異議人之作證稱：
    伊上下班都要經過本件舉發地點，知道該處常有臨檢，故案
    發時伊特別注意異議人右轉時之燈號，當時伊有看到號誌顯
    示只有右轉綠燈是亮的，其它的燈沒有亮云云，經本院再度
    確認，仍堅稱：「只有一個右轉綠燈亮，其他的燈號都沒有
    亮。」等語。惟查，依本件舉發地點之號誌，並無單獨顯示
    右轉綠燈之時相（即右轉綠燈必伴隨紅燈同時亮起），是證
    人丙○○所證內容顯與事實不符，殊難採信。
３、至證人即異議人之友人甲○○雖亦為有利異議人之證述，證
    稱：案發時伊坐在後座，因異議人是新手，伊有幫忙注意燈
    號，異議人係綠燈右轉，但什麼樣的綠燈，伊不記得，至於
    行人燈號則顯示為紅燈，並無讀秒云云。核其所證內容，對
    於異議人轉彎時所見燈號，僅能籠統稱係顯示綠燈，然對於
    與駕駛人無關之行人號誌，卻能清楚陳述係顯示紅燈，並無
    讀秒之情況，已屬有疑；況其自承於案發時僅係後座乘客，
    竟能同時注意案發時、地之車行燈號及行人燈號，實有違常
    理；參以證人甲○○證稱案發時異議人係直接右轉，先前並
    無因不清楚燈號而討論是否右轉，然經本院以異議人所稱於
    右轉前，曾經討論後，始確定可以右轉之辯質之，乃又稱伊
    對此並無特別印象，異議人可能是跟其父親討論云云，衡情
    ，如其所證於案發時有幫忙注意燈號乙節屬實，則對於當時
    是否於討論燈號後始行右轉乙節應該知之甚詳，又豈有對此
    曖昧其詞之可能，是證人甲○○所證內容，應係出於迴護異
    議人之詞，亦不足採。
４、至異議人所稱右轉時曾經討論始確認可以右轉云云，為證人
    丙○○及甲○○所一致否認，衡情如該等情節確係渠等經歷
    之事實，要不致有此出入，是異議人此部份所辯，亦難信為
    真實。
(三)綜上，異議人既未能就本件執勤員警之舉發有何違誤提出確
    實證據以供調查，亦查無任何證據足資證明員警有捏造事實
    違法取締之情事，則執勤警員本其維護交通秩序、安全職責
    所為之舉發，自應受到合法、正確之推定，並應認上開員警
    所證情節均屬可信。異議人確有原處分書所載，於前揭時、
    地駕駛小客車而闖越紅燈右轉之交通違規行為，應堪認定。
五、從而，原處分機關以本案違規事實明確，援引首揭規定，裁
    處異議人罰鍰2,700 元，併記違規點數3 點，認事用法均無
    違誤，異議人猶執前詞不服處分，其異議為無理由，應予駁
    回。
據上論斷，應依道路交通案件處理辦法第19條，裁定如主文。
中　　華　　民　　國　　94　　年　　2 　　月　　14　　日
                  交通法庭法  官  吳祚丞
以上正本與原本無異。
如不服本裁定應於送達後5 日內，向本院提出抗告狀。
                          書記官  林立原
中　　華　　民　　國　　94　　年　　2 　　月　　17　　日
